【裁判字號】    98,監,107
【裁判日期】    990531
【裁判案由】    選定禁治產人監護人
【裁判全文】
臺灣苗栗地方法院民事裁定               98年度監字第107號
聲  請  人  戊○○
相  對  人  丙○○
關  係  人  庚○○○
            丁○○
            乙○○
            甲○○
            己○○
上列聲請人聲請選定監護人事件，本院裁定如下：
    主    文
選定庚○○○（民國○○年○ 月○ 日生、身分證統一編號：Ｚ00000
0000號）、戊○○（民國○○年○ 月○○日生、身分證統一編號：Ｚ0
00000000號）為受監護宣告之人丙○○（民國○○年○ 月○○日生、
身分證統一編號：Ｚ000000000號）之共同監護人。對於受監護宣
告之人身體養護方面，如經專業醫師之評估，認為有採取緊急治
療必要之情形下，得由戊○○1 人單獨行使此部分之同意權。
指定己○○（民國○○年○ 月○ 日生、身分證統一編號：Ｚ0000000
00號）為會同開具財產清冊之人。
聲請費用新臺幣壹仟元由受監護宣告之人負擔。
    理    由
一、聲請意旨略以：相對人為聲請人弟弟，前經貴院90年度禁字
    第7 號裁定宣告為禁治產人。茲因原監護人，即兩造之母親
    李張年妹已過世，貴院並未為相對人指定監護人，經親屬會
    議，即聲請人及所有之姊妹及哥哥決議，由聲請人擔任相對
    人之監護人，以利日後代為處理其事務，爰依民法第1110條
    、第1111條規定，聲請貴院准予選定監護人等語。
二、按受監護宣告之人之監護人死亡者，法院得依受監護宣告之
    人、配偶、四親等內之親屬、最近一年有同居事實之其他親
    屬、檢察官、主管機關或社會福利機構之聲請或依職權，另
    行選定適當之監護人，民法第1113條準用同法第1106條第1
    項第1 款定有明文。又按受監護宣告之人應置監護人，法院
    為監護之宣告時，應依職權就配偶、四親等內之親屬、最近
    1 年有同居事實之其他親屬、主管機關、社會福利機構或其
    他適當之人選定1 人或數人為監護人，並同時指定會同開具
    財產清冊之人，法院為前項選定及指定前，得命主管機關或
    社會福利機構進行訪視，提出調查報告及建議，監護之聲請
    人或利害關係人亦得提出相關資料或證據，供法院斟酌，法
    院選定監護人時，應依受監護宣告之人之最佳利益，優先考
    量受監護宣告之人之意見，審酌一切情狀，並注意下列事項
    ：一、受監護宣告之人之身心狀態與生活及財產狀況。二、
    受監護宣告之人與其配偶、子女或其他共同生活之人間之情
    感狀況。三、監護人之職業、經歷、意見及其與受監護宣告
    之人之利害關係。四、法人為監護人時，其事業之種類與內
    容，法人及其代表人與受監護宣告之人之利害關係，民法第
    1110條、第1111條、第1111條之1 分別定有明文。是法院於
    依聲請或職權另行選定受監護宣告之人之監護人時，亦應適
    用規定，核先說明。
三、本院查：
  (一)相對人前因車禍頭部外傷合併腦內出血，雖屢經延醫治療診
    治均不見起色，已至無法處理自己事務之程度，前經相對人
    之母李張年妹、相對人之兄丁○○共同聲請本院會同鑑定人
    鑑定其精神狀態已達心神喪失程度，經本院於90年5 月25日
    ，以90年度禁字第7 號裁定宣告為禁治產人，而相對人之母
    李張年妹為其法定監護人等情，業據本院依職權調取本院90
    年度禁字第7 號案卷無訛，並有該裁定正本在卷可稽。而民
    法第14條之禁治產宣告規定，於97年5 月23日修正公布，並
    於98年11月23日施行，而依民法總則施行法第4 條第2 項規
    定，相對人視為已為監護宣告。是相對人依修正後之規定，
    應視為受監護宣告之人，核先說明。另相對人之原法定監護
    人，即其母李張年妹於98年5 月22日死亡，亦有其戶籍謄本
    在卷可稽。而聲請人係相對人之2 姊，亦其其2 人之戶籍謄
    本可稽，其為相對人2 親等之血親，是其以相對人之監護人
    業已死亡，聲請本院為相對人另行選定監護人，為有理由，
    自應准許。
  (二)查相對人之父母均已死亡，此有其母親之戶籍謄本上之記載
    可稽，並據聲請人及關係人，即其兄丁○○、姊姊庚○○○
    、乙○○、甲○○、己○○等陳述在卷。又相對人父母之兄
    弟姊妹雖仍有多人在世，惟以相對人母親係19年2 月4 日出
    生，如仍在世者，已年滿80歲，則相對人父母之兄弟姊妹年
    齡應在60歲以上，相對於相對人之兄姊均在4 、50歲之壯年
    ，且有照顧相對人之意願，則相對人父母之兄弟姊妹等長輩
    尚不適於擔任此照顧、養護相對人之工作。另根據本院於99
    年1 月5 日訊問包含聲請人在內之上開相對人之兄姊等6 人
    ，其中聲請人及關係人丁○○均希望由聲請人擔任相對人之
    監護人，而其餘關係人，即相對人之其餘4 位姊姊囑意由其
    等大姊，即關係人庚○○○擔任監護人，此有本院上開筆錄
    可稽。另本院囑託苗栗縣政府及桃園縣政府社工訪視上開關
    係人，其等報告亦屬相同，此有該2 機關之調查報告各1 份
    在卷可稽。爰審酌關係人庚○○○及聲請人分別為相對人之
    大姊及二姊，其等均有意願擔任相對人之監護人，且分別獲
    得其餘兄弟姊妹之推薦、而聲請人目前居住在通霄鎮，與相
    對人目前安養之處所較近，故就相對人日常生活方面較方便
    出面處理；另關係人庚○○○亦表明其雖居住在桃園，惟目
    前並未工作，如有需要，亦可隨時出面處理及上開關係人之
    陳述及上開2 機關之調查報告等情狀，本院認為選任關係人
    庚○○○及聲請人為相對人之共同監護人，共同負擔護養療
    治相對人之身體及管理其財產之責任。惟考量關係人庚○○○居住在桃園縣平鎮市，與相對人安養之苗栗縣苑裡鎮李綜
    合外科護理之家有相當之距離，如對相對人身體有緊急治療
    必要之情形發生，恐有緩不濟急之處，故對於相對人身體方
    面，如經專業醫師之評估下，認為有採取緊急治療必要之情
    形下，得由聲請人1 人單獨行使此部分之同意權。爰裁定如
    主文第一項所示。
  (三)又依上述2 報告所示，關係人己○○居住苗栗縣通霄鎮，在
    其母生前對於相對人住院及住機構有緊急事務時，會前往協
    助，且關係人庚○○○原亦認為關係人己○○係相對人最佳
    之監護人選，惟或因關係人己○○、丁○○間似有仇隙，為
    免選定關係人己○○為監護人引發不必要之紛爭，故方由身
    為大姊之關係人庚○○○出面擔任監護人。本院綜合上情，
    認為關係人己○○在其母過世前既有協助照顧相對人之情形
    ，則由其擔任會同開具相對人財產清冊之人，應屬允當。爰
    裁定如主文第二項所示。
四、依非訟事件法第21條第2 項、第24條第1 項，裁定如主文。
中    華    民    國    99    年    5     月    31    日
                   家事法庭法  官  潘進順
以上正本係照原本作成。
如不服本裁定，應於送達後10日內向本院提出抗告狀，並繳納抗
告費新臺幣1 千元。
                           書記官  劉文倩
中    華    民    國    99    年    6     月    1     日

司法院資訊處製作；財團法人民間司法改革基金會備份。
